最高法院民事判決　　　　　　　　　　　　　　　　　九十三年度台上字第五八號
　　上　訴　人　雍國廣告股份有限公司
　　法定代理人　黃武雄
　　訴訟代理人　莊乾城律師
　　被 上訴 人　高雄市公共車船管理處
　　法定代理人　李添福
右當事人間請求返還保證金事件，上訴人對於中華民國九十一年一月二十四日台灣高
等法院高雄分院第二審更審判決（九十年度上更(一)字第五０號），提起上訴，本院判
決如左：
    主  文
上訴駁回。
第三審訴訟費用由上訴人負擔。
    理  由
本件上訴人主張：兩造於民國八十五年十月八日簽訂公車車廂外廣告兩年期合約（下
稱系爭合約），伊已繳交被上訴人履約保證金新台幣（下同）二百四十九萬零三十四
元，詎被上訴人之司機擅自破壞伊張貼於被上訴人車廂外之廣告，致伊受有四百六十
四萬元之損失。嗣經兩造協調合意於八十六年二月四日終止系爭合約，依合約第十五
條之約定，被上訴人應將伊所繳付之履約保證金無息發還，卻拒不發還等情，求為命
被上訴人給付伊二百四十九萬零三十四元，及自八十八年五月九日起至清償日止，按
週年利率百分之五計算利息之判決。
被上訴人則以：伊係得上訴人同意，方拆除上訴人所張貼超出合約規定範圍之廣告海
報，否認伊僱用之駕駛人員有擅自破壞上訴人張貼於車廂外廣告行為及上訴人受有四
百六十四萬元之損失。上訴人未在合約規定之廣告區範圍內張貼廣告海報，已違背合
約，且尚欠繳八十六年一月份及二月份三日之租金共計一百二十一萬五千七百八十六
元，伊因終止系爭合約而受有無租金收入等損害，伊已依合約沒收上訴人之履約保證
金以賠償伊損害，上訴人請求返還系爭履約保證金為無理由等語，資為抗辯。
原審審理結果以：上訴人主張兩造於八十五年十月八日簽訂系爭合約，其並已繳付二
百四十九萬零三十四元之履約保證金予被上訴人，嗣兩造於八十六年二月四日終止系
爭合約之事實，有投標須知、合約書、兩造終止合約函件影本為證，並為被上訴人所
不爭執，雖堪信為真實。惟查被上訴人主張：上訴人未繳納八十六年一月份及二月份
四日之租金，共計一百二十一萬五千七百八十六元之事實，為上訴人所不爭執，而依
系爭合約第四條之約定，上訴人負有給付租金之義務，又系爭合約第二十一條「乙方
（上訴人）違反本合約任何條款時，甲方（被上訴人）得不經預告中止本合約並沒收
履約保證金」，上訴人既積欠上開租金，已違反系爭合約第四條約定，則被上訴人主
張其得依系爭合約第二十一條約定，終止合約並沒收系爭履約保證金，應屬可採。系
爭合約第二十一條係兩造合意訂定於上訴人違約時，使被上訴人一方保留有終止合約
，並同時沒收履約保證金之權利。此沒收履約保證金之約定，性質上為違約金之約定
，而兩造又無特別約定，自應視為因債務不履行而生損害之賠償總額。次查依系爭合
約第二十一條之約定，被上訴人於上訴人違約時，可選擇繼續維持合約而不沒收履約
保證金，或選擇終止合約並沒收履約保證金，選擇權屬於被上訴人，故被上訴人於上
訴人未給付八十六年一月份租金時，雖仍函催上訴人給付租金，繼續維持系爭合約，
但其行使終止合約並沒收系爭履約保證金之權利，在終止權之發生原因消滅即上訴人
繳付應付之租金之前，仍屬存在，可隨時為之。上訴人雖以八十六年一月十六日及八
十六年二月四日函給被上訴人，謂被上訴人之駕駛員破壞撕毀廣告為由，向被上訴人
為自八十六年二月一日起終止系爭合約之意思表示，有該二函可稽，惟被上訴人之駕
駛人員雖曾有上開行為，但被上訴人已表示改善，上訴人並不因此當然取得終止系爭
合約之權利，上訴人上開終止合約之意思表示，在被上訴人同意之前，尚不發生終止
合約之效力，被上訴人在此情形，仍可行使其終止合約並沒收系爭履約保證金之權利
，而被上訴人於八十六年三月十三日函覆上訴人上開函表示：同意自八十六年二月四
日終止契約，並依合約規定履約保證金不予發還，有該函可證，由此足認被上訴人主
張：因上訴人先提出終止合約之意思，其因而同意終止合約，但其同意終止合約之同
時既已表示依合約沒收履約保證金，其上開同意終止合約之意係依合約而為終止合約
，並沒收履約保證金之意思表示等語，應為可採。被上訴人主張依系爭合約第二十一
條約定，沒收履約保證金，於法有據。又查系爭合約之期間係自八十五年十月八日起
二年，被上訴人於系爭合約存續中，原可獲得租金之利益，因上訴人違約，被上訴人
依系爭合約第二十一條約定終止系爭合約，其因而喪失在系爭合約存續中可獲得租金
之利益。又被上訴人主張其終止系爭合約後，重行再招標訂立合約費時四個月等情，
為上訴人所不爭執，被上訴人主張受有至少四個月無法收租金之損害，應為可採，上
訴人抗辯此非終止合約之損害云云，委無可取。再以每月租金高達一百餘萬元，有上
訴人不爭執之租金計算表可稽，以此計算四個月之租金約為四百萬元，被上訴人之損
害已超過履約保證金之金額，其沒收系爭履約保證金為賠償，於法有據，無需酌減其
沒收履約保證金之金額。綜上所述，上訴人請求被上訴人返還系爭保證金二百四十九
萬零三十四元及其法定遲延利息，不應准許等詞，爰維持第一審所為上訴人敗訴之判
決，駁回其上訴，經核於法尚無不合。查原審認定：因上訴人向被上訴人表示自八十
六年二月一日起終止系爭合約，被上訴人則同意自同年月四日終止契約，此之同意終
止系爭合約係依系爭合約而為終止，被上訴人仍得依系爭合約第二十一條沒收上訴人
之履約保證金等情，並無理由矛盾情事。又原審已說明上訴人辯稱終止系爭合約後被
上訴人無法收取租金非終止合約之損害，並無可取。且就上訴人於原審所主張之「本
件係雙方合意終止租約，並非被上訴人單方面終止，故終止後需再行招標多費二個月
，乃被上訴人於同意終止時所得預見而甘負擔，不能一方面同意雙方合意終止，而一
方面又將終止後重新招標所需之時間列為損害而要求上訴人負責」，說明不可採之理
由。上訴論旨，徒就原審認定事實及解釋契約之職權行使，指摘原判決理由矛盾或理
由不備，聲明廢棄，非有理由。
據上論結，本件上訴為無理由。依民事訴訟法第四百八十一條、第四百四十九條第一
項、第七十八條，判決如主文。
中　　　華　　　民　　　國　　九十三　　年　　　一　　　月　　　九　　　日
                              最高法院民事第六庭
                                  審判長法官  吳　正　一
                                        法官  劉　福　來
                                        法官  鄭　玉　山
                                        法官  黃　義　豐
                                        法官  蘇　達　志
      右正本證明與原本無異
                                              書  記  官
中　　　華　　　民　　　國　　九十三　　年　　　二　　　月　　　三　　　日
                                                                       ：
